【裁判字號】    97,消債更,864
【裁判日期】    971124
【裁判案由】    更生事件
【裁判全文】
臺灣板橋地方法院民事裁定           97年度消債更字第864號
聲  請  人  甲○○
上列當事人因消費者債務清理事件，聲請更生，本院裁定如下：
    主  文
聲請駁回。
聲請程序費用由聲請人負擔。
    理  由
一、按債務人不能清償債務或有不能清償之虞者，得依本條例所
    定更生或清算程序，清理其債務，消費者債務清理條例第3
    條定有明文。又聲請更生或清算不合程式或不備其他要件者
    ，法院應以裁定駁回之，但其情形可以補正者，法院應定期
    間先命補正，復為同條例第8 條所明定。
二、本件聲請意旨略以：聲請人其積欠債權銀行總金額為新臺幣
    （下同）4,752,444 元，因有不能清償債務之虞，前已提出
    債權人清冊，依本條例第151 條第1 項規定以書面向最大債
    權金融機構中國信託商業銀行申請前置協商債務清償方案，
    而協商不成立，且其無擔保或無優先權之債務總額未逾12,0
    00,000元，復未經法院裁定開始清算程序或宣告破產，故為
    此聲請更生云云。
三、按本條例第3 條規定「債務人不能清償債務或有不能清償之
    虞者，得依本條例所定更生或清算程序，清理其債務。」所
    謂「不能清償債務」，係指債務人欠缺清償能力，對於已屆
    清償期，且已受請求之債務之全部或主要部分，客觀上可預
    見其為一般且繼續的不能清償之財產狀態之謂。又清償能力
    係由財產、信用、勞力三者構成，雖無足夠財產，如有良好
    之信用、優良之技術或持續不斷之勞力，即屬有清償債務之
    可能。查聲請人主張前已提出債權人清冊，依本條例第151
    條第1 項規定以書面向最大債權金融機構中國信託商業銀行
    申請前置協商債務清償方案，而協商不成立等情，業據提出
    中國信託商業銀行97年6 月18日前置協商不成立通知書為證
    （見本院卷第20頁），堪信屬實，且依上開不成立通知書記
    載，聲請人係因無法負擔任何還款條件之原因而協商不成立
    。惟依聲請人提出之95年度及96年度綜合所得稅各類所得資
    料清單所載（見本院卷第24至25頁），該兩年度之年所得分
    別為79 8,652元及820,002 元，平均月所得各為66,554元、
    68,334 元 （小數點以下四捨五入，下同），而以行政院主
    計處公佈之97年度臺灣省每人每月最低生活費用為9, 829元
    為計算標準（該最低生活費用即包括食、衣、住、行等費用
    在內，且聲請人既已負債大於資產，本應較一般人更節約支
    出，撙節開銷，自應以最低生活費為計算標準），聲請人每
    月為維持自己及二名未成年子女之基本生活費用為29,487元
    【計算式：9,829 3 ＝29,487】，以及扶養母親乙○○○
    每月支出2,457 元【計算式：9,829 4 ＝2,45 7】（蓋除
    聲請人外，依法對於丙○○○負扶養義務者，尚有丁○○、
    戊○○及己○○，共計四人），合計每月必要支出為31,944
    元【計算式：29,487＋2,457 ＝31,944元】，據此，前揭聲
    請人之每月所得扣除每月必要支出後，尚餘34,610元及
    36,390元【計算式：66,554－31,944＝34,610；68,334－
    31,944＝36,390 】 ，實足以清償中國信託商業銀行給予聲
    請人之協商條件每月還款金額17,068元（分160 期清償，0
    利率，見本院卷第121 頁），即前置協商之債權人所提議之
    協商條件係在聲請人清償能力之範圍內，況且聲請人年僅40
    歲（58年次），具有工作能力，距勞動基準法所定強制退休
    年齡60歲止，尚得工作20年，顯有清償債務之可能。從而，
    本件尚難認聲請人有何不能清償債務之情事、或有何不能清
    償之虞之情形，故其主張情節既與本條例第3 條所定要件不
    符，核其情形又屬無法補正，揆諸首開說明，本件聲請自不
    應准許。爰依消費者債務清理條例第3 條、第8 條，裁定如
    主文。
四、至於所繳納郵務送達費4,080 元及鑑定費用3,000 元，則待
    本件更生聲請事件確定後，如尚有剩餘郵資餘額，再予檢還
    聲請人，附此敘明。
中    華    民    國    97    年    11    月    24    日
                  民事第三庭  法  官    徐玉玲
上為正本係照原本作成
如不服本裁定，應於裁定送達後10日內，以書狀向本院提出抗告
，並繳納抗告費新臺幣1千元
中    華    民    國    97    年    11    月    24    日
                              書記官    翁子婷


司法院資訊處製作；財團法人民間司法改革基金會備份。
